臺灣高等法院臺中分院刑事判決　　　 100年度上易字第1145號
上　訴　人　臺灣彰化地方法院檢察署檢察官
上　訴　人
即　被　告　黃鈞豪
上列上訴人等因被告詐欺案件，不服臺灣彰化地方法院100年度
易字第108號中華民國100年6月15日第一審判決(追加起訴案號：
臺灣彰化地方法院檢察署100年度偵字第256、196號)，提起上訴
，本院判決如下：
    主  文
上訴駁回。
    理  由
一、按依刑事訴訟法第350條、第361條、第362條、第367條規定
    ，不服地方法院之第一審判決而上訴者，須提出上訴書狀，
    並應敘述具體理由，為上訴必備之程式；其所提出之書狀未
    敘述上訴理由，或僅曾以言詞陳述上訴理由者，均應於上訴
    期間屆滿後20日內補提理由書於第一審法院。第一審法院經
    形式審查，認逾期未補提上訴理由者，應定期間先命補正；
    逾期未補正者，為上訴不合法律上之程式，應以裁定駁回。
    倘已提出上訴理由，但所提非屬具體理由者，或已上訴但未
    提上訴理由，經審判長定期間補正仍未補正者，則應由第二
    審法院以上訴不合法律上之程式，判決駁回。而所謂具體理
    由，必係依據卷內既有訴訟資料或提出新事證，指摘或表明
    第一審判決有何採證認事、用法或量刑等足以影響判決本旨
    之不當或違法，而構成應予撤銷之具體事由，始克當之(例
    如：依憑證據法則具體指出所採證據何以不具證據能力，或
    依憑卷證資料，明確指出所為證據證明力之判斷如何違背經
    驗、論理法則)；倘僅泛言原判決認定事實錯誤、違背法令
    、量刑失之過重或輕縱，而未依上揭意旨指出具體事由，或
    形式上雖已指出具體事由，然該事由縱使屬實，亦不足以認
    為原判決有何不當或違法者(例如：對不具有調查必要性之
    證據，法院未依聲請調查亦未說明理由，或援用證據不當，
    但除去該證據仍應為同一事實之認定)，皆難謂係具體理由
    ，俾與第二審上訴制度旨在請求第二審法院撤銷、變更第一
    審不當或違法之判決，以實現個案救濟之立法目的相契合，
    並節制濫行上訴(最高法院97年度台上字第892號刑事判決意
    旨參照)。
二、本件上訴人即臺灣彰化地方法院檢察署檢察官於民國(下同)
    100年7月12日向原審法院提出上訴書，核其記載之上訴理由
    略為：數罪併罰，宣告多數有期徒刑時，應依刑法第51條第
    5款之規定，採「限制加重原則」，以最重之宣告刑為下限
    ，以各宣告刑之總和為上限，最長不得逾30年。是依上開規
    定定執行刑，不應給予犯罪行為人享有過度刑罰優惠之結果
    ，僅能依據「限制加重原則」，在被告數罪之宣告刑上，依
    據「累進遞減原則」，定其應得之執行刑。否則，量刑將造
    成「犯得愈多，減免愈多」之不合理狀況。本件被告黃鈞豪
    涉犯6罪，其中詐欺張培柔部分多達3次，情節匪淺，就其行
    為整體觀之，應予以較高之非難評價，再被告以網際網路為
    詐欺取財之聯絡管道，足見其各次詐欺行為，難謂僅係偶發
    之犯罪，而屬惡性重大犯行。被告所為6次詐欺取財犯行，
    宣告刑共計有期徒刑2年4月，是原審就被告主刑之應執行刑
    ，原應在有期徒刑6月以上、2年4月以下酌定。惟原審對被
    告僅宣告有期徒刑10月之應執行刑，屬於極低度量刑(不及
    合計宣告刑之2分之1)，雖不違法，但似未正確適用「限制
    加重原則」之量刑原理，對被告給予過度之刑罰折扣，無法
    反應詐欺取財之嚴重性，致未能貫徹刑法量刑公平正義之理
    念，實難認妥適等語。
三、本件上訴人即被告黃鈞豪(下稱被告)於100年7月5日向原審
    法院提出上訴書狀，嗣於100年7月22日提出上訴補充理由狀
    ，核其記載之上訴理由略為：被告對於詐騙被害人莊雯婷之
    犯罪事實業已坦承不諱，且已於99年2月23日將被害人莊雯
    婷之提款卡、存簿、現金1萬8千元，用宅配方式歸還。另被
    告係於99年1月間向告訴人殷雪然借款1萬3千元，且於99 年
    2月間匯款歸還，有被告歸還告訴人之匯款單據，顯見被告
    係借貸非詐欺。另被告已與告訴人張培柔達成和解，被告顯
    有悔意，原審量處被告有期徒刑10月顯屬過重，懇請撤銷原
    判決，另為妥適之判決等語。
四、本院查：
(一)檢察官、被告因不服上開臺灣臺中地方法院之第一審判決，
    而於前述時間分別檢具書狀敘明理由向原審法院提起上訴，
    則依刑事訴訟法第361條第2項之規定、該條項立法修正理由
    及上開最高法院判決意旨，檢察官、被告倘已提出上訴理由
    ，但所提非屬具體理由者，即應由第二審法院以上訴不合法
    律上之程式，以判決駁回之；且上訴理由之具體與否係屬第
    二審法院審查範圍，不在命補正之列(參見法院辦理刑事訴
    訟案件應行注意事項第162點)。
(二)按刑事審判旨在實現刑罰權之分配的正義，故法院對有罪被
    告之科刑，應符合罪刑相當之原則，使輕重得宜，罰當其罪
    ，以契合社會之法律感情，此所以刑法第57條明定科刑時應
    審酌一切情狀，尤應注意該條所列10款事項以為科刑輕重之
    標準，俾使法院就個案之量刑，能斟酌至當。而量刑輕重係
    屬事實審法院得依職權自由裁量之事項，苟已斟酌刑法第57
    條各款所列情狀而未逾越法定刑度，不得遽指為違法(最高
    法院72年度台上字第6696號判例要旨參照)。檢察官雖以原
    審未正確適用「限制加重原則」之量刑原理，對被告黃鈞豪
    給予過度之刑罰折扣等語；被告雖以原審法院將被告分別論
    以4月至6月有期徒刑，定執行刑10月，實嫌過重等語為上訴
    理由。但查原判決就被告所為量刑，已詳細敘述量刑理由：
    「審酌被告黃鈞豪為取得財物，非但以詐欺方法騙取他人財
    物，且於自動櫃員提款機(即ATM)擅自輸入他人帳戶提款卡
    之密碼，提領他人帳戶內之存款實有不該暨考量其犯罪之目
    的、手段、生活狀況、犯後坦承犯行態良好等一切情狀」(
    見原審判決書第3頁)，各量處有期徒刑5月、4月、4月、6月
    、5月、4月之刑，並定應執行刑為有期徒刑10月，並均諭知
    易科罰金之折算標準，原審在法定刑範圍內分別科處刑罰，
    並定其應執行刑，其所為量刑職權之行使，核無不合。
(三)又被告黃鈞豪雖另以：已與被害人張培柔和解、已將犯罪所
    得返還予被害人莊雯婷、殷雪然，與殷雪然係借貸關係並非
    詐欺等語。然被告黃鈞豪在原審準備程序及審理時本即為有
    罪之陳述，復表明無證據調查，承認犯罪，有原審各該準備
    程序及審判筆錄可稽(見原審卷第26頁背面、第30頁背面至
    31頁、第37頁背面、第42頁背面、第46頁)。且被告於原審
    審理時已坦承當時係以缺錢買車而詐騙被害人殷雪然，僅事
    後1個月內匯還被害人(見原審卷第44頁背面至第45頁)，而
    詐欺罪之成立，在行為人有以詐欺故意及不法所有之意圖，
    以欺罔手段致使被害人陷於錯誤，致使被害人為財產上處分
    行為而受有財產上損害，行為人得有財產上利益時即已既遂
    ，事後返還被害人遭詐騙之款項，並不影響詐欺罪之成立。
    至於和解，雖可為量刑參考，然亦並非量刑唯一之依據。是
    被告此部分上訴理由，同難謂係具體理由。
五、綜上所述，檢察官及被告黃鈞豪分別提起之上訴理由，既未
    依據卷內既有訴訟資料或提出新事證，具體指摘或表明第一
    審判決有何採證認事、用法或量刑等足以影響判決本旨之不
    當或違法，而構成應予撤銷之具體事由，則揆諸前揭最高法
    院判決之意旨，及依「程序優先於實體」之刑事訴訟法原則
    ，本件上訴即均不合法定上訴程式，而應予駁回，並不經言
    詞辯論為之。
據上論斷，應依刑事訴訟法第367條前段、第372條，判決如主文
。
中    華    民    國   100    年    9     月    15    日
            刑事第五庭  審判長法  官  趙  春  碧
                              法  官  卓  進  仕
                              法  官  林  宜  民
以上正本證明與原本無異。
不得上訴。
                              書記官  吳  雅  菁
中    華    民    國   100    年    9     月    15    日